---
title: "Mini Project Algoritma dan Pemrograman"
author: "Muhammad Taqi Husaini, Raynaldi, Fahri Muhammad"
date: "2025-12-04"
output: 
  html_document:
    css: style.css
---

# **Metode Greedy**

## Pertemuan 12

### **Definisi**

Algoritma Greedy adalah metode pemecahan masalah yang mengikuti heuristik pemecahan masalah dengan membuat pilihan lokal yang optimal pada setiap tahap, dengan harapan bahwa pilihan-pilihan tersebut akan mengarah pada solusi global yang optimal. Sesuai namanya (Greedy = Tamak/Rakus), algoritma ini selalu ingin mengambil "keuntungan terbesar" yang ada di depan mata saat ini juga, tanpa mempedulikan konsekuensi jangka panjang atau langkah berikutnya.

### **Analogi Greedy**

Misalkan Anda adalah kasir yang harus memberikan kembalian Rp7.000 menggunakan koin/uang pecahan yang tersedia: Rp5.000, Rp2.000, Rp1.000, Rp500. **Langkah Greedy:** Anda akan selalu mengambil pecahan terbesar yang masih memungkinkan terlebih dahulu.

-   Ambil Rp5.000 (Sisa Rp2.000).\
-   Ambil Rp2.000 (Sisa 0).\
-   Tidak mengambil 7 lembar Rp1.000 karena tidak efisien dan tidak optimal.

### **1. Greedy : Optimal Storage On Tapes**

Kita memiliki beberapa file dengan ukuran berbeda. File-file ini akan disimpan pada sebuah tape secara berurutan. Tujuannya adalah meminimalkan total retrieval time, yaitu waktu rata-rata untuk mengambil file.

**Prinsip greedy untuk masalah ini adalah:**

Urutkan file dari yang terkecil ke yang terbesar (Shortest Processing Time First). Semakin kecil file ditempatkan lebih awal maka semakin cepat diakses.

**Langkah Metode Greedy optimal storage on tapes :**

1.  Ambil semua ukuran file.

2.  Urutkan secara ascending (dari kecil ke besar).

3.  Hitung **cumulative sum (waktu sampai file itu selesai dibaca)**.

4.  Hitung **total retrieval time = jumlah seluruh cumulative sum**.

5.  Rata-rata waktu akses = total retrieval time / jumlah file.

**Studi kasus :**

Misal ada sebuah tempat print yg harus melayani 5 orang, dan 5 orang itu ingin print file yg jumlahnya berbeda\
dari ke 5 itu jumlah file per orangnya adalah (20,10,5,35,15),

-   tukang printer tersebut ingin melayani dengan rata rata waktu yg efisien

-   maka tukang printer tersebut mengurutkannya menjadi (5,10,15,20,35)

-   jadi orang yg ingin memprint file lebih sedikit akan didahulukan\

**Implementasi dalam Rstudio**
```{r}
#Greedy  : optimal storage on tapes
files <- data.frame(
  Orang = c("A", "B", "C", "D", "E"),
  Jumlah_file = c(20, 10, 5, 35, 15)
)

# Urutkan file berdasarkan ukuran (Smallest First)
files_sorted <- files[order(files$Jumlah_file), ]

# Hitung cumulative 
files_sorted$CumulativeTime <- cumsum(files_sorted$Jumlah_file)

# itung total dan rata-rata 
total_wait_time <- sum(files_sorted$CumulativeTime)
average_wait_time <- total_wait_time / nrow(files_sorted)

cat("Urutan file yang dicetak (Smallest First):\n")
print(files_sorted)

cat("Cumulative per file:", files_sorted$CumulativeTime, "\n")
cat("jumlah untuk semua file:", total_wait_time, "\n")
cat("Rata-rata file:", average_wait_time, "\n")


```

### **2. Greedy : Knapsack Problem**

**logika Greedy knapsack :**\
selalu memilih barang dengan nilai (profit) terbesar terlebih dahulu tanpa mempertimbangkan rasio nilai terhadap berat. Langkah-langkahnya sebagai berikut:

1.  Barang disusun ulang berdasarkan nilai tertinggi ke terendah.

2.  Ambil barang pertama (nilai terbesar) jika masih muat ke dalam kapasitas tas.

3.  Kurangi kapasitas yang tersisa.

4.  Lanjutkan ke barang berikutnya, selama kapasitas masih cukup.

5.  Proses berhenti ketika tidak ada barang lagi yang bisa dimasukkan.\
    Dengan pendekatan ini, algoritma memastikan bahwa barang-barang bernilai tinggi diprioritaskan, meskipun belum tentu menghasilkan total nilai paling optimal seperti dynamic programming. Namun untuk kasus tertentu,

**Implementasi dalam Rstudio**
```{r}
# Greedy : Knapsack Problem
set.seed(123)
items <- data.frame(
  Barang = c("Laptop","Printer","Monitor","Scanner","Hard Drive"),
  Berat  = c(5,10,7,3,2),
  Nilai  = c(2000000,1500000,1800000,1200000,800000)
)
capacity <- 50

# FUNGSI GREEDY BY PROFIT
greedy_by_profit <- function(items, capacity) {
  items <- items[order(-items$Nilai), ]
  
  current_weight <- 0
  current_value  <- 0
  selected_items <- character(0)
  
  for (i in seq_len(nrow(items))) {
    if (current_weight + items$Berat[i] <= capacity) {
      current_weight <- current_weight + items$Berat[i]
      current_value  <- current_value + items$Nilai[i]
      selected_items <- c(selected_items, items$Barang[i])
    }
  }
  
  return(list(selected = selected_items,
              weight   = current_weight,
              value    = current_value))
}

# PANGGIL FUNGSI
res_profit <- greedy_by_profit(items, capacity)

# CETAK HASIL
cat("=== GREEDY BY PROFIT ===\n")
cat("Barang dipilih: ", paste(res_profit$selected, collapse=", "), "\n")
cat("Total berat: ", res_profit$weight, "kg\n")
cat("Total nilai: Rp", format(res_profit$value, big.mark="."), "\n")
```
